臺灣臺南地方法院刑事判決　　　　　　　　　　　　　九十一年度易字第七七九號
　　公　訴　人　臺灣臺南地方法院檢察署檢察官
　　被　　　告　乙○○
　　選任辯護人　周武旺
右列被告因竊盜等案件，經檢察官提起公訴（九十年度偵字第一一三二０號），本院
判決如左：
    主  文
乙○○無罪。
    理  由
一、公訴意旨略以：被告乙○○與被害人甲○○原係同居男女朋友關係，二人於民國
    九十年六月中旬間分手，分手後被告乙○○心有不甘，於同年九月三十日上午十
    時二十五分許，前往臺南縣新化鎮全興里竹子腳五二號被害人甲○○住處附近（
    被告乙○○不知被害人甲○○之住處房間），於告知屋主叫被害人甲○○出來未
    果後，竟在場高聲對被害人甲○○嚇稱：「妳不出來被我捉到，要打斷妳的腳。
    」等語，令被害人甲○○心生畏怖，避居屋內未敢出門。繼被告乙○○又意圖不
    法所有，轉往被害人甲○○停放其所有車牌號碼三Ｍ─四九五五號自用小客車之
    新化鎮全興里活動中心廣場，僱請不知情鎖匠丙○○到場打開前開自小客車之車
    門，並請丙○○複製該自用小客車鑰匙欲竊駛走，經丙○○當場質問被告乙○○
    得知其並非車主後，拒絕複製車鑰匙且將車門再度鎖上，始未得手，因認被告乙○○涉有刑法第三百零五條之恐嚇危害安全罪嫌及同法第三百二十條第三項、第
    一項之竊盜未遂罪嫌云云。
二、按犯罪事實，應依證據認定之，無證據不得推定其犯罪事實；又不能證明被告犯
    罪者，應諭知無罪之判決，刑事訴訟法第一百五十四條及第三百零一條第一項分
    別定有明文。又告訴人之告訴，本以使被告受刑事訴追為目的，故其陳述是否與
    事實相符，自應調查其他證據，以資審認，苟其所為攻擊之詞，尚有瑕疵，則在
    此瑕疵未予究明以前，即不能遽採為斷罪之基礎；且認定犯罪事實，所憑之證據
    ，雖不以直接證據為限，間接證據亦包括在內，然無論直接或間接證據，其為訴
    訟上之證明，須於通常一般之人均不致於有所懷疑，而得確信其為真實之程度者
    ，始得據之為有罪之認定，倘其證明尚未達到此一程度，而有合理性懷疑之存在
    時，即無從為有罪之認定（最高法院分別著有五十二年臺上字第一三００號、六
    十一年臺上字第三０九九號、七十六年臺上字第四九八六號判例可資參照）。次
    按刑法第三百零五條之恐嚇罪，所稱以加害生命、身體、自由、名譽、財產之事
    ，恐嚇他人者，係指以使人生畏怖心為目的，而通知將加惡害之旨於被害人而言
    。若僅在外揚言加害，並未對於被害人為惡害之通知，尚難構成本罪（最高法院
    五十二年臺上字第七五一號判例意旨參照）。另按刑法上之竊盜罪須意圖為自己
    或第三人不法之所有，而竊取他人之動產，為構成要件，倘行為人欠缺此主觀意
    圖，即不構成竊盜罪責。
三、本件公訴人認被告涉犯前揭恐嚇及竊盜未遂罪嫌，無非以被害人甲○○之指述、
    證人丙○○之證詞，及被告若無不法所有之意圖應無要求鎖匠複製上開車牌號碼
    三Ｍ─四九五五號自用小客車鑰匙之必要等由，為其主要論據。訊據被告乙○○
    固坦承於右揭時、地前往被害人甲○○住處附近大喊「妳不出來被我捉到，要打
    斷妳的腳」等語，及聘請鎖匠至臺南縣新化鎮全興里竹子腳七十三號前之臺南縣
    新化鎮全興里活動中心廣場開啟前開被害人甲○○所有之系爭自用小客車並複製
    鑰匙之事實，惟堅詞否認有何恐嚇及竊盜犯行，辯稱：伊當時因甲○○避不見面
    ，在她住處附近自言自語發洩情緒，並未對她恐嚇，而伊請鎖匠打開系爭自用小
    客車之車門主要係為引甲○○出面，並無駛離之意，且伊與甲○○交往時曾支付
    甲○○生活費用、互助會會款，及系爭車輛之部分價金，伊欲將所付出的收回，
    並非竊盜等語。經查：
  (一)就恐嚇罪嫌部分
    1.被告乙○○於警訊及偵審中均供稱：因朋友告知甲○○在臺南縣新化鎮全興里
      竹子腳附近活動，伊於九十年九月三十日早上前往該處找尋甲○○，但不知甲○○確實住處，伊在屋子後面說「你不出來，被我抓到，要打斷你的腳」係自
      言自語等語（見偵查卷第八頁背面、本院九十一年八月十五日訊問筆錄及九月
      二十四日審判筆錄），是以被告確有在被害人甲○○住處附近嚇稱「你（指甲○○）不出來，被我抓到，要打斷你的腳」等語無訛。
    2.被害人甲○○雖於警訊及偵查中均指訴：被告乙○○於九十年九月三十日上午
      對伊嚇稱「你不出來，被我抓到，要打斷你的腳」，當時伊在房間不願意出來
      ，內心感到很害怕等語（見偵查卷第八頁背面）；復於本院調查時供稱：九十
      年九月三十日上午係隔壁鄰居告訴伊有人在外面喊伊的名字要找伊，並且說如
      果不出來，被他（指被告乙○○）抓到，要打斷伊的腳，伊並未親耳聽到乙○○恐嚇的話等語（見本院九十一年九月五日訊問筆錄），被害人甲○○對遭恐
      嚇之過程，前後供述不一，其指訴是否可採，顯非無疑。參以被害人甲○○亦
      自承被告乙○○並未知悉其確實之住處，足見被告乙○○未曾當面將加惡害之
      旨告知被害人，被害人於警訊及偵查中所為親自聽聞恐嚇話語之指訴，與事實
      未合，不足採信。
    3.被告於本院調查時供稱：伊僅係要求甲○○之朋友請甲○○出來，並沒有要甲○○之友人轉告「若不出來，被我抓到，要打斷甲○○之腳」等語，係伊找不
      到甲○○在巷子裡自言自語發洩情緒等語（見本院九十一年九月五日訊問筆錄
      ），則被告既否認有請鄰居轉告其欲對被害人施身體上之惡害，又查無其他證
      據足認被告確曾委請被害人之鄰居對被害人為惡害之通知之事實，自不能單憑
      被害人之指訴即據認被告有請他人轉達惡害通知之行為。
    4.據上所陳，被害人於警訊及偵查中之指訴既不可採信，又未親自聽聞被告欲加
      惡害之言語，且無證據證明被告有請鄰人代為轉告被害人欲加惡害之意，則縱
      被告有於被害人住處外對被害人之身體揚言將加惡害等情，揆諸前揭判例意旨
      ，尚與恐嚇罪之構成要件有間。此外，復查無其他證據足資認定被告犯有恐嚇
      罪，不能證明被告犯罪，依法應就此部分對被告為無罪判決之諭知。
  (二)就竊盜罪嫌部分
    1.系爭車牌號碼三Ｍ─四九五五號自用小客車車主為甲○○，被告於九十年九月
      三十日上午僱請鎖匠開啟系爭車輛之車門，並請求複製系爭車輛之鑰匙乙情，
      業據被告於本院時自承在卷，核與被害人甲○○指述之情節相符，復經證人即
      鎖匠丙○○到庭證述屬實，並有系爭車輛之行車執照影本一紙附卷可稽。
    2.被告乙○○雖辯稱：伊請鎖匠開車門，僅係要引甲○○出來，並非想駛離系爭
      車輛云云，然果如被告前揭所辯，則僱請鎖匠開啟系爭車輛之車門，已足以達
      到誘使被害人甲○○出面之程度，顯無要求鎖匠再複製系爭車輛鑰匙之必要，
      是被告前揭辯詞，顯係事後卸責之詞，不足採信，其案發當時應具有欲將系爭
      車輛駛離現場之意欲。是次應查明其欲將車輛駛離之目的究係出於不法所有之
      意圖？抑或僅係為使被害人甲○○出面？
    3.又被害人甲○○於本院調查時供稱：系爭車輛總價新台幣（下同）十七萬元，
      其中十萬元以貸款之方式給付，貸款本息係由伊繳納，而乙○○確實有出資三
      、四萬元購買系爭車輛，且乙○○有幫伊繳付四次互助會會款共三萬六千元，
      有時也會拿生活費用給伊等語（見九十一年九月五日訊問筆錄），參以被告於
      案發前數日曾與被害人甲○○對二人分手之事情談判，並曾表示交往期間其在
      被害人身上花很多錢，如要分手，要以系爭車輛相抵等情，業據被告供明在卷
      ，且為被害人不否認之事實，是姑勿論被告出資多少金額購買系爭車輛及與被
      害人甲○○交往期間為甲○○支付生活費用及互助會會款之金額如何，被害人
      既確實與被告有金錢之糾葛，且尚未處理清楚，則被告前揭辯稱：伊係認為系
      爭車輛伊也有出資，並且伊與甲○○交往時曾支付甲○○生活費用、互助會會
      款，為甲○○付出甚多，伊有權利將車開走等語，顯非無據，應堪採信。是以
      被告主觀上即難認具有不法所有之意圖。
    4.茍被告確竊取上開車輛之不法所有意圖，則其於鎖匠質以車主就係何人之時，
      自得詐稱屬其所有。然被告於鎖匠丙○○質問車子為何人所有時，即向丙○○
      坦言其並非車主乙節，亦據證人丙○○於偵審中證述明確，是被告所辯伊開啟
      車門係為迫使被害人甲○○出面，非無可信之理，益徵被告並無不法所有之意
      圖。
    5.綜上所述，被告客觀上雖有僱請不知情之鎖匠開啟系爭車輛之車門，並要求複
      製鑰匙之行為，惟其主觀上既無不法所有之意圖，尚難以竊盜罪相繩。此外，
      復查無其他積極證據足證被告涉有公訴人所指之竊盜犯行，依前揭法條規定與
      說明，自屬不能證明被告犯罪，此部分依法亦應諭知被告無罪之判決。
據上論斷，應依刑事訴訟法第第三百零一條第一項，判決如主文。
本案經檢察官丁○○到庭執行職務。
中    華    民    國      九十一    年      十        月        八      日
                                臺灣臺南地方法院刑事第六庭
                                    審判長法  官  陳欽賢
                                          法  官  莊玉熙
                                          法  官  林佩儒
右正本證明與原本無異
如不服本判決應於送達後十日內向本院提出上訴狀
                                          書記官  廖文靜
中    華    民    國      九十一    年       十       月       十七     日
